【裁判字號】    97,交聲,2732
【裁判日期】    971128
【裁判案由】    交管條例聲異
【裁判全文】
臺灣板橋地方法院交通事件裁定        97年度交聲字第2732號
原處分機關  臺北市交通事件裁決所
異  議  人  乙○○
即受處分人
上列異議人即受處分人因違反道路交通管理處罰條例案件，對於
臺北市交通事件裁決所於97年10月6 日所為之裁決處分（原處分
案號：北市裁罰字第裁22-AEX238728號），聲明異議，本院裁定
如下：
    主  文
異議駁回。
    理  由
一、原處分意旨略以：異議人即受處分人乙○○於民國97年8 月
    28日下午3 時40分許，駕駛車牌號碼5309-QZ 號自用小客車
    ，行經臺北市○○○路與金華街口時，因有「駕車行進時撥
    接行動電話」之違規事實，經警當場攔停舉發，爰依道路交
    通管理處罰條例第31條之1 第1 項規定，裁處罰鍰新臺幣（
    下同）3,000 元。
二、聲明異議意旨略以：異議人當日並沒有在行駛道路時，使用
    手持行動電話通話事實，異議人當時以為手機有響，但是沒
    有，所以只是把手機拿起來看，員警卻說他有看到異議人撥
    打手機，茲附上異議人之行動電話通話明細，證明異議人所
    有之行動電話於舉發當時並無通話紀錄，員警顯然誤判，原
    處分機關遽以裁罰，顯有違誤，爰依法聲明異議，請求撤銷
    原處分云云。
三、按「汽車駕駛人於行駛道路時，使用手持式行動電話進行撥
    接或通話者，處新臺幣3,000 元罰鍰」，道路交通管理處罰
    條例第31條之1 第1 項定有明文。再按行為人有違反道路交
    通管理處罰條例之情形者，應填製舉發違反道路交通管理事
    件通知單，當場舉發者，應將該通知單填記後交付該行為人
    簽名或蓋章收受之，拒絕簽章者，並記明其事由，視為已收
    受，此觀之違反道路交通管理事件統一裁罰基準及處理細則
    第11條第1項第1款之規定甚明。
四、經查：
(一)本件異議人於上開時、地，駕駛上開自用小客車，因有汽車
    駕駛人於行駛道路時使用手持式行動電話通話之違規，經臺
    北市政府警察局大安分局和平東路派出所員警甲○○當場舉
    發，嗣經原處分機關即臺北市交通事件裁決所依據道路交通
    管理處罰條例第31條之1 第1 項規定，於97年10月6 日裁處
    異議人罰鍰3,000 元之事實，有上開裁決書、臺北市政府警
    察局北市警交字第AEX238728 號舉發違反道路交通管理事件
    通知單在卷可憑（見本院卷第6、7頁）。
(二)又本件舉發員警甲○○填製舉發通知單交付違規人即本件異
    議人簽收，經異議人拒簽，由警員於舉發通知單收受通知聯
    者簽章欄記明「已告知到案時間及處所拒簽」之文義，上開
    舉發通知單雖經異議人拒絕簽章，且由舉發員警記明拒絕簽
    章事由，揆諸前揭規定，視為受處分人已收受上開舉發通知
    單，本件舉發程序合乎法律規定，合先敘明。
(三)異議人雖以前揭情詞置辯，惟證人即舉發異議人之員警甲○
    ○於本院審理時到庭具結證稱：當天天氣晴朗，視線非常好
    ，伊騎機車巡邏經過新生南路與金華街口，當時伊騎在異議
    人車子的副駕駛座旁，發現異議人在講手機，伊為了確認異
    議人是在講手機，特地繞到異議人車子的駕駛座旁去看，伊
    看到異議人當時把手機拿起來，放在耳朵旁邊講手機，伊就
    示意異議人靠邊停車，告知異議人違規事由，並要開單舉發
    ，異議人說她是在看手機並不是在講手機，但是伊親眼看到
    異議人在講手機，而且伊離異議人的車子很近，不會誤認，
    所以伊就開單舉發等語明確（見本院卷第22頁）。是觀諸證
    人所言，當天天氣晴朗、視線良好，證人於發覺異議人使用
    手持式行動電話通話後，為加以確認乃駕車接近異議人駕駛
    車輛之駕駛座，足見證人係近距離目擊異議人手持行動電話
    駕車，確認其違規行為後，據以掣單舉發，應無誤認之可能
    ，況證人就本件如何查獲舉發之經過，於本院審理時到庭結
    證綦詳如上，其證述舉發過程連續而完整，顯見其記憶深刻
    ，益徵其無誤判之虞；參以證人與異議人間，並無怨隙，且
    素不相識，衡情證人應無設詞攀誣，或虛構違規事實以陷害
    異議人之理，是證人甲○○員警上開證述內容，經核尚無不
    可採信之處，自堪採信。是以，異議人上開所辯顯係卸責之
    詞，要難採信，其確有上開違規情事，洵堪認定。
(四)至異議人雖提出其所使用之行動電話號碼為0000000000號之
    通話明細單1 份，證明其於舉發當時其所有之上開電話確無
    通話紀錄，然異議人除上開行動電話門號外，是否尚有其他
    門號？且上開行動電話是否為異議人上開違規時所使用，抑
    或另持有他人之行動電話加以使用，已屬無從查證，然異議
    人於遭舉發當時，確有汽車行駛於道路時，使用手持式行動
    電話通話之違規事實，事證如前，自無從以該門號於違規當
    時並無通話記錄，即認證人甲○○上開所證不實；況斟酌上
    開電話門號之通話明細，僅能顯示「發話」及「受話」之時
    間，於有發話而未接通之情形則無紀錄，而道路交通管理處
    罰條例第31條之1 關於「駕駛人行車中使用手持式行動電話
    」處罰規定之立法意旨，亦在於有效防止汽車駕駛人於行車
    中使用手持式行動電話進行撥接或通話對安全之影響，故不
    僅以駕駛人於行車中持手持式行動電話緊靠臉頰、依附耳際
    進行通話為唯一處罰樣態，條文中尚規定進行撥接之行為，
    亦應加以處罰，此觀諸該條條文規定甚明，是縱或駕駛人僅
    係於行車中察看確認手持式行動電話，因斯時駕駛人勢將無
    法以雙手駕駛，且視線因鎖定行動電話，亦無法專注駕駛、
    注意往來人車動向，解釋上亦屬該條文規定之處罰範圍內，
    以維行車安全、降低事故發生可能，據此，縱使異議人所提
    出上開通話明細表載明異議人於舉發當時並無通話紀錄，惟
    異議人當時是否有發話但未接通之情形，亦非無疑，是上開
    通話明細尚難作為有利異議人之認定，附此敘明。
五、綜上所述，本件事證明確，異議人上開駕車行駛於道路時使
    用手持式行動電話通話之違規事實，堪以認定。是以原處分
    機關據以援引前揭規定，裁處異議人罰鍰3,000 元，於法核
    無不當，應予維持。本件異議為無理由，應予駁回。
據上論斷，應依道路交通案件處理辦法第19條，裁定如主文。
中    華    民    國    97    年    11    月    28    日
                  交通法庭    法  官  錢衍蓁
上列正本證明與原本無異。
如不服本裁定，應於裁定送達後五日內向本院提出抗告狀。
                              書記官  陳淑怡
中    華    民    國    97    年    11    月    28    日


司法院資訊處製作；財團法人民間司法改革基金會備份。
